# 【请教陈版】TOT 与会计准则解释第 13 号征求意见稿中的业务判断

提问人：hikari707 时间：2019-12-08 21:23:00
陈老师您好！
我们最近在审计业务中遇到了一个问题，就是污水处理厂 TOT 的业务，已经设立的项目公司从政府手中收购了一个刚刚建成的污水处理厂，并与政府重新签订特许经营协议，约定了保底水量和水价。这个收购对价是政府聘请评估机构评估出的污水厂的资产的公允价值（非特许经营权价值）再加部分溢价确定。
问题 1 ：今年财政部出台的准则解释 13 号征求意见稿中对于取得的资产是否构成“业务”提出了详细的判断要素，TOT模式中取得的基础设施资产是满足构成业务的条件的，新的准则解释 13 号是否会对现行的 TOT的会计处理造成影响呢？即考虑将取得日支付对价相对于资产的公允价值的溢价作为商誉处理？
问题 2 ：取得的资产是否构成业务，这里的 “取得” 应当是指取得所有权吧？如果是 TOT 模式，虽然资产目前移交给我方，但我方只有资产的使用权以及特许经营权，这种情况下还需要考虑是否作为一项业务进行合并吗？
请陈老师拨冗解答！谢谢！

回答人：chenyiwei
1 、TOT等PPP 项目公司都不应确认商誉。这类公司只有无形资产或者金融资产。参照新的解释 13 号征求意见稿，无法通过资产集中度测试，故不构成业务。
2 、“取得”不一定是所有权，而是看会计上是否符合确认为资产的标准，TOT项目的基础设施本身不是项目公司的资产，项目公司所确认的实际上是一项 “建设和运营收费权”资产。但无论如何，PPP类的项目公司都是不构成“业务” 的。一个很基本的问题是：PPP 项目都是有期限的，到期通常要无偿移交，则届时该商誉如何处理？
需要注意的是：任何商誉最终都是会减值的，但是如果从一开始就知道该商誉将在什么时候、以什么方式减值，则这种 “商誉” 并不是真正的商誉。